【裁判字號】    97,交聲更(一),12
【裁判日期】    980123
【裁判案由】    聲明異議
【裁判全文】
臺灣臺南地方法院交通事件裁定      97年度交聲更(一)字第12號
移送機關    交通部公路總局嘉義區監理所新營監理站
異議人即
受處分人    甲○○
上列受處分人因違反道路交通管理處罰條例案件，對於交通部公
路總局嘉義區監理所新營監理站民國96年5月16日所為之裁決處
分（處分案號：新監裁違字第裁73-ZGQ002829號）聲明異議，
經本院以96年度交聲字第443號裁定原處分撤銷，移送機關不服
提起抗告，經臺灣高等法院臺南分院以97年度交抗字第85號裁定
將原裁定撤銷並發回更審，本院裁定如下：
    主    文
原處分撤銷。
甲○○汽車駕駛人，行駛高速公路，於駛進收費站繳費時，未依
標誌指示過站繳費，處罰鍰新臺幣陸佰元。
    理    由
一、原處分意旨略以：異議人即受處分人甲○○（下稱異議人）
    於民國96年2月6日晚上9時23分許，駕駛其所有之7677－PX
    號自小客車在名間收費站南下第10車道，因行駛高速公路，
    於駛進收費站繳費時，未依標誌指示過站繳費（未申裝戶行
    駛電子收費車道），經內政部警政署國道公路警察局第七警
    察隊逕行舉發，移送機關即交通部公路總局嘉義區監理所新
    營監理站（下稱原處分機關）復以違規事實屬實，依照道路
    交通管理處罰條例第33條第3項、第63條第1項之規定，裁處
    異議人罰鍰新臺幣（下同）600元、並記違規點數1點等語。
二、本件異議意旨略以：遠通公司未於車主申裝ＥＴＣ時，主動
    告知僅限「一機一車」使用，致異議人誤認該機可移至他車
    使用，因異議人家中添購新車，便將原來之ＥＴＣ系統移至
    新車（7677－PX號自小客車）使用，在駛經收費站時，未聞
    扣款之嗶嗶聲，事後即到遠通服務站查詢這幾天扣款情形，
    才得知ＥＴＣ不能在新車使用，也馬上補繳過路費，且申請
    轉機，異議人並非惡意違規，希望能裁決只罰一張罰單之罰
    鍰；又違規車輛雖為異議人所有，但非異議人駕駛，而係異
    議人兒子連惟昱駕駛，為此聲明異議等語。
三、按汽車行駛高速公路，於駛進收費站前，應依標誌指示預為
    減速慢行，並依規定標誌、標線、號誌指示或交通勤務警察
    指揮順序行駛過站繳費；又汽車駕駛人之行為，經以科學儀
    器取得證據資料證明其行為違規，當場不能或不宜攔截製單
    舉發者，得逕行舉發，並應記明車輛牌照號碼、車型等可資
    辨明之資料，以汽車所有人為被通知人製單舉發；汽車行駛
    於高速公路，除處罰條例第33條第1項、第2項外，有其他違
    反管制規定之行為，處駕駛人600元以上1,200元以下罰鍰，
    高速公路及快速公路交通管制規則第23條，道路交通管理處
    罰條例第7條之2第1項、第4項、第33條第3項分別有明文。
    次按行駛高、快速公路，於駛進收費站繳費時，未依標誌、
    標線、號誌指示過站繳費，乃違反高速公路及快速公路交通
    管制規則第23條之行為，應依道路交通管理處罰條例第33條
    第3項規定，按其情節處以600元以上1,200元以下罰鍰，違
    反道路交通管理事件統一裁罰基準表亦有明文。再按本條例
    之處罰，受舉發違反道路交通管理事件之受處罰人，認為受
    舉發之違規行為應歸責他人者，應於舉發違反道路交通管理
    事件通知單應到案日期前，檢附相關證據及應歸責人相關證
    明文件，向處罰機關告知應歸責人，處罰機關應即另行通知
    應歸責人到案依法處理。逾期未依規定辦理者，仍依本條例
    各該違反條款規定處罰。道路交通管理處罰條例第85條第1
    項亦定有明文。
四、經查：
  (一)異議人主張違規車輛雖為異議人所有，但非異議人駕駛，而
    係異議人兒子連惟昱駕駛等語，惟查，依據異議人96年4月
    27日向移送機關提出之交通違規案件陳述書（見本院卷第9
    頁）觀之，該陳述書在「逕行舉發車主姓名欄」乃填寫異議
    人甲○○之姓名，在填表人簽章處則記載「連惟昱代」等文
    字，經核異議人並未依處罰條例第85條第1項規定「受處罰
    人，認為受舉發之違規行為應歸責他人者，應於舉發違反道
    路交通管理事件通知單應到案日期前，檢附相關證據及應歸
    責人相關證明文件，向處罰機關告知應歸責人」之方式為之
    ，處罰機關仍以異議人為受處罰人，於法尚無違誤。
  (二)異議人或其子連惟昱於上開時地，駕駛車牌號碼7677－PX號
    自小客車，行駛高速公路於駛進收費站繳費時，未依標誌指
    示過站繳費（未申裝Ｅ通機行駛電子收費車道）之違規事實
    ，並不爭執，且有交通部台灣區○○○路局委託遠通電收股
    份有限公司（下稱遠通電收公司）補繳通行費及作業處理費
    簡易通知單、內政部警政署國道公路警察局公警局交字第ZG
    Q002829號舉發違反道路交通管理事件通知單各一紙及採證
    照片一張在卷可稽。
  (三)異議人或其子與遠通電收股份有限公司簽訂之電子收費服務
    契約，該契約第1條規定車內設備單元指置放於車輛內，提
    供乙方（即申請用戶本人）於使用高速公路電子收費及相關
    服務之設備；第10條第2、3款規定車內設備單元之使用，應
    依本條之規定及「車內設備單元操作指南」之規定，若因乙
    方未依規定辦理，所遭受之損失由乙方負擔。(2)於車內設備
    單元開通後，乙方應依車內設備單元操作指南正確操作車內
    設備單元，且不得自行或使用非裝機點工作人員以外之第三
    人任意拆卸、破壞或移至他車使用。(3)乙方於變更使用之車
    輛、車內設備單元或其他資料時，應主動或委託代理人至甲
    方（即遠通電收公司）指定之服務中心辦理異動作業，有該
    契約一紙附於本院96年度交聲字第440號卷可參。
  (四)另異議人因7677－PX號自小客車內Ｅ通機（ＯＢＵ）扣款失
    敗乙事而陳述，交通部台灣區○道○○○路局白河收費站函
    覆稱略謂：因目前仍未開放一機（ＯＢＵ）多車使用，故若
    非使用該車專屬ＯＢＵ且未扣款成功，視同未申裝ＯＢＵ誤
    闖ＥＴＣ車道，依道路交通管理處罰條例第33條第3項處汽
    車駕駛人新臺幣600元以上1,200元以下罰鍰，若要將專屬Ｏ
    ＢＵ裝置它車，應向ＥＴＣ營運公司申請車牌異動，俾免受
    罰，另查遠通公司申裝合約、補繳通行費及作業處理費通知
    單上，亦有告知Ｅ通機為隨車登記使用，若安裝於非原申請
    車輛將受罰，且ＥＴＣ車道之使用經本局、遠通公司及媒體
    加強宣導後，用路人對電子收費已有相當之認識與瞭解，亦
    有該站96年5月11日高白稽字第0960000812號函附於本院96
    年度交聲字第440號卷可佐。因此，異議人對於專屬ＯＢＵ
    設備不得移至他車使用乙節，自難委為不知。至異議人違規
    後，有無自行補繳通行費，核與原處分機關依法對其上開違
    規事實裁罰無涉。
五、綜上，異議人所有之上開車輛行駛高速公路，於駛進收費站
    繳費時，未申裝Ｅ通機而行駛電子收費車道，未依標誌指示
    過站繳費之違規行為既可認定，原處分機關依前揭處罰條例
    第33條第3項規定，裁處受處分人罰鍰600元，固非無見，惟
    按處罰條例第63條第1項第1款記違規點數一點之規定，並不
    包括違反第33條第3項之情形，原處分機關除對異議人裁處
    罰鍰外，又予記違規點數一點於法有違，雖異議人之異議無
    理由，然原處分既有上開違誤，應由本院撤銷原處分，依處
    罰條例第33條第3項並參酌違反道路交通管理事件統一裁罰
    基準表之規定，裁定如主文第2項所示之處罰，以資適法。
六、據上論結，應依道路交通管理處罰條例第87條第2項、道路
    交通案件處理辦法第20條，裁定如主文。
中    華    民    國    98    年    1     月    23    日
                    交通法庭  法  官  張家瑛
以上正本證明與原本無異。
如不服本裁定應於送達後5日內向本院提出抗告狀（應附繕本）
。
                              書記官  李淑惠
中    華    民    國    98    年    2     月    2     日


司法院資訊處製作；財團法人民間司法改革基金會備份。
